臺灣高等法院臺南分院刑事判決　　　 96年度交上易字第274號
　　上　訴　人　臺灣雲林地方法院檢察署檢察官
　　上　訴　人
　　即　被　告　己○○
　　選任辯護人　蔡金保　律師
　　上　訴　人
　　即　被　告　戊　○
　　選任辯護人　嚴庚辰　律師
　　　　　　　　陳國瑞　律師
上列上訴人因被告等過失傷害案件，不服臺灣雲林地方法院九十
五年度交易字第一二三號中華民國九十六年三月二十一日第一審
判決（起訴案號：臺灣雲林地方法院檢察署九十五年度偵字第二
二一五號），提起上訴，本院判決如下：
    主      文
上訴駁回。
    事      實
一、戊○於民國八年九月十五日出生，於行為時乃滿八十歲之人
    。緣己○○於民國九十五年二月七日晚七時二十分許，騎乘
    車號ＭＬＨ－六八九號（公訴人誤認為ＭＬＨ－六八九０號
    ）機車，沿雲林縣古坑鄉○○○道路由南往北方向行駛，途
    經該路崁腳段二六五．八公里之未劃設人行道路段時，適戊○於同一時間，沿該道路由南往北方向步行至該處，己○○
    本應注意車前狀況，隨時採取必要之安全措施，以防危險發
    生；另戊○則應注意行人在上開未劃設人行道之道路行走時
    ，應靠邊行走，而依當時雖夜間無照明，但天候晴、路面乾
    燥、無缺陷、道路無障礙物及視距良好等情觀之，亦無不能
    注意之情形，詎其二人於行經該處時，己○○因疏未注意車
    前狀況，隨時採取必要之安全措施，另戊○則疏未注意靠邊
    行走，致己○○所騎機車自後撞及前方步行之戊○，因而致
    戊○受有蜘蛛膜下腔出血、左脛腓骨開放性骨折、右腓骨骨
    折、左肋骨五、六、七骨折併血胸、四肢多處撕裂傷等傷害
    ，另己○○亦因而人車倒地，受有頭部外傷併顱底骨折及氣
    腦、顏面多處骨折、顏面多處擦傷、左眼鈍挫傷及結膜下出
    血、雙眼角膜損傷等傷害。嗣己○○於肇事後，在未被有偵
    查犯罪職權之機關或公務員知悉前，於警方前往醫院處理時
    ，承認其為駕駛人，因而自首，並接受裁判。
二、案經己○○、戊○訴請雲林縣警察局斗南分局移送臺灣雲林
    地方法院檢察署檢察官偵查起訴。
    理      由
一、訊據上訴人即被告己○○、戊○二人對其等確有於上開時地
    發生車禍，雙方因而受傷之事實均坦承不諱，並有道路交通
    事故調查報告表(一)(二)二紙、道路交通事故現場圖一紙及現場
    照片十二張在卷可稽，另被告戊○及己○○二人分別受有如
    事實欄所載之傷害乙節，亦有財團法人嘉義基督教醫院於中
    華民國九十五年二月十日及同年三月三日所出具之診斷證明
    書各一紙在卷足憑，足証被告己○○、戊○二人確有於上開
    時地因車禍肇事，致雙方分別受有如事實欄所載之傷害之事
    實，應堪認定。
二、另訊據被告己○○、戊○二人就上開車禍發生之原因則均矢
    口否認有何過失，被告己○○辯稱：事故發生當時為夜間，
    且無照明，伊對於車前狀況之注意能力，僅在機車頭燈照明
    所及之範圍內，被告戊○在劃有行車分向線之道路上貿然自
    西向東橫越道路，因而造成伊無法預見及迴避，足見伊對本
    件車禍之發生並無任何過失等語；另被告戊○則辯稱：車禍
    發生當時伊係由南向北沿著路旁散步，而非由西向東穿越道
    路，伊係遭被告己○○騎乘之機車自後撞及而倒地受傷，伊
    就本件車禍之發生，並無任何過失等語，是本件所應審究者
    乃被告二人就本件車禍之發生有無過失？茲查：
  １、本件車禍肇事地點係位於雲林縣古坑鄉○○號道路北向車
      道路段，亦即由梅山往斗六方向路段及該路段並未劃設人
      行道等情，業據道路交通事故調查報告表詳載明確，另証
      人劉李沉於原審及本院審理時亦証稱「我與戊○是鄰居，
      戊○住在我家對面再過去一些，差不多隔三間的距離，車
      禍那天晚上，剛好我家那盞路燈壞了，所以暗暗的，我有
      看到戊○在路邊走，他走在他家那邊的路邊，是走往斗六
      市的方向，後來聽到一聲碰，就沒有看到戊○的人，撞到
      時，我有聽到己○○喊『阿伯阿伯』，我就想是不是戊○
      ，我過去看，說『騎那麼猛幹嘛』，己○○說『沒有啦，
      就暗暗的，看到人就來不及了』。戊○的兒子來了之後，
      己○○一直說抱歉，說他不是故意的，己○○扶著戊○的
      地方在我家正對面，我是聽到聲音才過去看的，車禍發生
      後，我有留在現場看，後來很多人來，車禍現場有看到一
      頂帽子，上面寫崁腳保安宮」（以上見原審卷第九十二頁
      至第九十六頁筆錄）、「（問：你在原審時說『我看到戊○在路邊走，他走在他家那邊的路邊，後來你聽到一聲碰
      ，就沒有看到戊○人，然後你就聽到己○○喊阿伯、阿伯
      ，我就想是不是戊○，我過去看，就說騎那麼猛做什麼，
      己○○就說沒有啦、就暗暗的，看到人就已經來不及，戊○的兒子來了之後，己○○就一直說抱歉，他不是故意的
      』，所言是否實在？）答：實在」、「（問：己○○說車
      禍發生時沒有看到你，有何意見？）答：我確實有在現場
      ，我還有問己○○，騎車那麼猛做什麼，他回答說，天暗
      暗的看到人要煞車已經來不及」、「（問：你有否冤枉己○○？）答：沒有，我都照實講」（以上見本院卷第九十
      六頁及第九十九頁筆錄）等語綦詳，即証人即被告戊○於
      原審審理時亦証稱「（問：你在九十五年二月七日是不是
      有發生車禍？）答：有」、「（問：那天是幾點的時候出
      門的？）答：晚上吃飽時」、「（問：你要走去何處？）
      答：我在大路邊散步」、「（問：你說你在大路邊，是要
      從何處走至何處？）答：我沒有要走至何處，只是在路邊
      」、「（問：你是不是有被機車撞到？）答：有」、「（
      問：你被撞到的地方是跟你的住家同一個方向的嗎？）答
      ：同樣在住家的那一邊」、「（問：那台機車是如何撞到
      你的？）答：我在路邊走，聽到機車的聲音，就看到他撞
      到我」、「我聽到機車聲音，頭轉過去，他就把我撞到」
      等語（見原審卷第九十頁反面及第九十一頁筆錄），足見
      本件車禍肇事當時，被告戊○確係沿著系爭道路由南向北
      行走，而非自西向東穿越道路之事實，應堪認定，此外參
      酌：、依事故現場圖所示，系爭肇事路段其中內側車道
      寬約四公尺，外側車道則寬約四．七公尺，被告所騎機車
      先於肇事現場外側車道靠近內外側車道劃分線０．八公尺
      至０．六公尺處遺有二刮地痕，分別長約０．四公尺及０
      ．五公尺，繼又於距上開劃分線一．二公尺處遺有左斜之
      刮地痕二處，另於上開刮地痕間則散布著被告二人之血跡
      ，足見依上開刮地痕及血跡分布之位置以觀，被告戊○顯
      未靠邊行走之事實，亦堪認定。、依現場照片所示，被
      告己○○所騎機車車頭損壞。、被告己○○於警詢中業
      已供稱「肇事前我騎駛ＭＬＨ－六八九號重機車沿古坑鄉
      台三線南往北行駛，經事故地點前，突然看見一個黑影，
      我便馬上煞車，然後機車便因而失控滑倒」、「我看到路
      人時相距約二十公尺左右，我看到時有閃避及煞車動作，
      但仍不慎滑倒後撞及路人」、「我時速未超過四十公里」
      等語（見警詢卷第二頁及第七頁筆錄），另証人劉李沉於
      本院審理時亦証稱「（問：己○○說車禍發生時沒有看到
      你，有何意見？）答：我確實有在現場，我還有問己○○
      ，騎車那麼猛做什麼，他回答說，天暗暗的看到人要煞車
      已經來不及」等語（見本院卷第九十九頁筆錄），足見依
      被告己○○及証人劉李沉上開供述，被告己○○顯係未注
      意車前狀況，隨時採取必要之安全措施，因而於發現行人
      時，因閃煞不及致肇事之事實，亦堪認定。－－等情，足
      証本件車禍肇事之原因乃被告己○○騎乘機車行經上開未
      劃設人行道路段時，因疏未注意車前狀況，隨時採取必要
      之安全措施，以防危險發生；致於發現前方疏未注意靠邊
      行走之行人即被告戊○時，因閃煞不及致所騎機車自後撞
      及戊○，因而致肇事之事實，應堪認定。
  ２、按汽車行駛時，駕駛人應注意車前狀況，並隨時採取必要
      之安全措施；又行人應在劃設之人行道行走，在未劃設人
      行道之道路，應靠邊行走，道路交通安全規則第九十四條
      第三項及第一百三十三條分別定有明文。本件被告己○○
      為領有合格駕駛執照之人，另被告戊○亦為具有社會經驗
      之人，其二人於行經上開路段時，理應知悉並注意上開交
      通安全規則，以防危險發生，而依道路交通事故調查報告
      表所載，當時雖夜間無照明，但天候晴、路面乾燥、無缺
      陷、道路無障礙物及視距良好等情觀之，亦無不能注意之
      情事，乃被告己○○竟疏未注意車前狀況，隨時採取必要
      之安全措施，以防危險發生，另被告戊○則疏未注意靠邊
      行走，致被告己○○於發現被告戊○時，因閃煞不及致所
      騎機車自後撞及戊○，因而致雙方倒地，分別受有如事實
      欄所載之傷害，其二人顯有過失，至堪認定，即臺灣省嘉
      雲區車輛行車事故鑑定委員會鑑定結果亦認「若行人戊○
      係由南向北方向行走，則被告己○○駕駛普通重機車夜間
      行經無照明路段，未充分注意車前狀況，由後撞及行人，
      為肇事主因，行人戊○夜間行經無照明，未劃設人行道之
      道路，未靠邊行走，為肇事次因」等語，有該委員會中華
      民國九十五年六月二十七日嘉雲鑑九五０三三０字第０九
      五五八０二四０三號函一紙在卷可稽（附於偵訊卷第二十
      一頁），雖被告二人就對方之過失行為均與有過失，惟仍
      難解免其二人過失之責，且其二人過失之行為與對方受傷
      之結果，均有相當因果關係，均應依法論科。
  ３、雖被告己○○辯稱警員第一次製作筆錄時，被告戊○供稱
      其係穿越馬路，但遭其子丁○○喝止，並要求警員不得記
      載等語，另証人即己○○之妻乙○○於本院審理時亦証稱
      「警員在醫院訊問戊○時，我記得他有說他要過去那邊（
      按即穿越馬路），他家屬說他頭腦不清楚不適合做筆錄」
      等語（見本院卷第一０五頁筆錄），惟証人即製作筆錄之
      警員甲○○於本院審理時則証稱「（問：筆錄製作過程，
      戊○有沒有提到他要橫越馬路而被其子制止？）答：沒有
      此事」、「在訊問的過程中因為戊○受傷不輕，我要問筆
      錄，他小孩有制止說他人受傷那麼嚴重不要問」等語（見
      本院卷第九十二頁及第九十三頁筆錄），另証人丁○○於
      本院審理時亦証稱「（問：警察在醫院製作筆錄時，你父
      親是否有承認要穿越馬路，被你制止，你還要求警員不可
      記在筆錄上？）答：沒有」等語（見本院卷第一０八頁筆
      錄），足証被告己○○上開辯解及証人乙○○上開証詞，
      均屬無據，均不足採；又被告己○○雖另辯稱案發當時現
      場漆黑，証人劉李沉在接收電視螢光幕所發射出之強光後
      ，根本無法看清馬路對面之情況，且案發當日天氣寒冷，
      一般人均躲在房屋內取暖，証人劉李沉証稱其在屋簷下看
      電視，實有可疑，設若証人劉李沉確在案發現場，何以未
      於案發之日前往警局制作筆錄，而係於相隔一個多月之後
      ，始前往警局制作筆錄，另其既在案發現場，又何以未聽
      聞丙○○之妻前往其經營之雜貨店欲購買衛生紙，況証人
      劉李沉與戊○之間應有親屬關係，乃証人劉李沉竟否認之
      ，足見証人劉李沉在現場之說顯然與事實不符，其証詞應
      不足採等語，惟上開辯解均為証人劉李沉所否認，另証人
      即戊○之子丁○○於本院審理時亦証稱「（問：車禍發生
      時如何得知要去現場的？）答：我姪女聽到劉李沉喊叫，
      才叫我過去的」、「我到現場時劉李沉已經在現場」、「
      我剛去的時候，現場有四人即我、我父親、己○○、劉李
      沉，是後來陸續有人到，才有人指揮交通」、「（問：你
      與劉李沉有沒有親屬關係？）答：沒有」等語（見本院卷
      第一０八頁及第一０九頁筆錄），即証人甲○○於本院審
      理時亦証稱「（問：現場有沒有問目擊証人？）答：有請
      派出所問看看有沒有人目擊，派出所回覆現場是有很多人
      ，但要叫他們作資料，他們都不願意」、「派出所有問有
      沒有人目擊，但沒有人願意出面陳述」等語（見本院卷第
      九十二頁及第九十三頁筆錄），足証案發之時証人劉李沉
      確有在肇事現場，且其事後始出面作証，經核亦與一般人
      初則不願出面作証，嗣則因被害人之懇求始出面作証之常
      情無違，是其上開証述，應堪採信，被告己○○上開辯解
      ，應屬個人臆測及事後卸責之詞，應不足採。
  ４、証人丙○○於本院審理時雖証稱「我接到己○○的電話後
      ，約四、五分鐘就趕到現場」、「車禍地點離附近的住家
      至少二百公尺以上，很難看到車禍情形」、「我在現場十
      幾分警車才來，第一台警車來時，我沒有看到有婦人（按
      指劉李沉），只有看到一位胖胖的，還有一個在指揮交通
      ，第二台警車來時，現場就已經有很多人在圍觀，我沒有
      注意到有沒有婦人」、「（問：你是否因為不認識這些人
      才說沒有看到？）答：是救護車送走他們之後才有人來，
      救護車還沒有來之前，只有一位胖胖的男生及一位指揮交
      通的人在場」、「我到現場時發現己○○身上都是血，眼
      睛也腫起來，我想用衛生紙幫他擦拭，但車上沒有衛生紙
      ，剛好對面有間雜貨店，我叫我太太去買衛生紙，我太太
      去時，雜貨店內沒有人，所以不敢去拿衛生紙，所以才用
      我車上工作手套幫陳清泉止血」等語（以上見本院卷第一
      百頁至第一百零二頁筆錄），惟証人劉李沉於本院審理時
      則証稱「我當時在看電視，有看到他在路邊行走，後來我
      聽到碰一聲就沒有看到戊○的人，我就過去看，看到一頂
      黃色的崁腳保安宮的帽子，我彎下去看才知道是戊○」、
      「（問：你的雜貨店，有沒有販賣衛生紙？）答：沒有」
      、「（問：救護車來時，你是否已經離開現場？）答：救
      護車來時，我才離開現場，這段期間店裡與現場我來來去
      去的」、「（問：當時是不是有人到你店裡買衛生紙？）
      答：沒有」、「（問：是沒有人來買或是你不知道？）答
      ：沒有人來，且我們店裡沒有賣衛生紙」等語（以上見本
      院卷第九十七頁及第九十八頁筆錄），另証人丁○○於本
      院審理時亦証稱「（問：戊○被撞的地點與你家距離多遠
      ？）答：約一、二十公尺，我們家附近有人住，附近有二
      、三戶人家」、「（問：你與劉李沉住的地方相距多遠？
      ）答：他住我們斜對面，約二十公尺」、「問：車禍發生
      時如何得知要去現場的？）答：我姪女聽到劉李沉喊叫，
      才叫我過去的」、「（問：你到現場警員與救護車是否已
      來？）答：我到現場時劉李沉已經在現場，當時警車與救
      護車都還沒有來」、「（問：你到現場時，己○○的老闆
      是否已經來？）答：他確實還沒有來，當時只有我、己○○、劉李沉、我父親四人在現場」、「（問：劉李沉住的
      地方可否看到車禍現場？）答：可以，車禍地點在他正對
      面」、「（問：證人丙○○說在車禍現場二百公尺內都沒
      有住家？）答：我可以證明有住家，請求勘驗現場」、「
      （問：你去現場時有沒有人在指揮交通？）答：有的，我
      剛去的時候，現場有四人即我、我父親、己○○、劉李沉
      ，是後來陸續有人到才有人指揮交通」等語（見本院卷第
      一０七頁至第一０九頁筆錄），是本院審酌依現場照片所
      示，本件車禍肇事現場並非無住家，另依証人劉李沉、丁○○二人之供述，其二人之住處確在肇事現場附近，乃証
      人丙○○竟供稱車禍地點離附近之住家至少二百公尺以上
      等語，足見其上開供述是否屬實，已非無疑，此外參酌本
      件車禍發生之時間係夜間七時二十分許，非屬深夜，另肇
      事地點則係在証人劉李沉、丁○○二人住處一、二十公尺
      附近，衡情証人劉李沉、丁○○二人應較証人丙○○更早
      抵達現場等情，認証人劉李沉、丁○○二人之供述，應較
      為可採，爰未採信証人丙○○上開與証人劉李沉、丁○○
      二人歧異之供述，從而証人丙○○之供述自不足資為被告
      己○○有利之依據，併此敘明。
  ５、被告己○○雖又辯稱被告戊○既供稱在路邊行走遭伊自後
      撞及，衡情其自應在左手邊聽到機車之聲音，乃其竟供稱
      係在右手邊聽到聲音，足見其供稱在路邊行走，應屬不實
      ，另設若其確係在路邊行走，衡情又豈有在馬路中央散步
      之理，此外依事故現場圖所示，戊○之拖鞋既掉落在對向
      車道之內，依機車係由南向北行進之運動方向推論，戊○
      應係橫越馬路遭撞等語，經核上開辯解均屬被告己○○個
      人片面臆測之詞，且與前開調查所得認被告戊○係未靠路
      邊行走，而非穿越道路之情形不符，足証被告己○○上開
      辯解，均屬無據，均不足採。
  ６、另被告己○○固辯稱本件肇事現場夜間無照明，伊之注意
      能力應僅限於車輛燈光照明所及之處，且年已逾八十之被
      告戊○在黑暗之中穿著深咖啡色衣服突然出現在肇事地點
      ，更難令伊注意而有充分時間採取必要之安全措施，足見
      本件應有信賴原則之適用等語，惟查本件被告己○○既在
      夜間無照明之路段騎乘機車，依法自應更加注意其車前狀
      況，以便隨時採取必要之措施，以防危險發生，而非僅僅
      仰賴他人能遵守交通規則即可，乃其竟自後撞及在路上行
      走之路人即被告戊○，依上所述，其注意義務顯有欠缺至
      明，是其就本件危險之發生既未盡相當之注意義務，自不
      得以信賴原則為由而免除過失責任，併此敘明。
  ７、另被告戊○雖主張其所受之傷害已達重傷程度等語，惟經
      原審向被告戊○就診之財團法人嘉義基督教醫院及國立臺
      灣大學醫學院附設醫院雲林分院函查結果，其中財團法人
      嘉義基督教醫院函覆「病患戊○左下肢脛骨及腓骨骨折，
      右下肢霏骨骨折，傷後暫時喪失行走功能，待骨折癒合後
      ，理應可以恢復行走功能」等語，另國立臺灣大學醫學院
      附設醫院雲林分院則函覆「病患左脛骨在復健之下，應可
      部分回復，但恐難完全，應屬減衰部分之效用，右下肢之
      踝關節有骨折，經時間治療，應可恢復大部分功能，但仍
      有部分喪失」等語等情，分別有財團法人嘉義基督教醫院
      中華民國九十五年十一月二十四日（95）嘉基醫字第一八
      一０號函、國立臺灣大學醫學院附設醫院雲林分院中華民
      國九十五年十二月四日台大雲分歷字第０九五０００八一
      四六號函及國立台灣大學醫學院附設醫院雲林分院中華民
      國九十五年十二月二十九日台大雲分歷字第０九九五００
      ０八八三九號函各一紙在卷可稽（附於原審卷第三十九頁
      、第四十一頁及第四十七頁），另經本院依被告戊○之請
      求再次向財團法人嘉義基督教醫院函查結果，亦認「單純
      骨折，若能癒合，且經適當復健，功能應可恢復」等語，
      有該院中華民國九十六年五月二十九日（九六）嘉基醫字
      第０八０三號函一紙在卷可稽（附於本院卷第六十六頁）
      ，足証被告戊○所受之傷害，尚未達於重傷害之程度之事
      實，應堪認定。又本件依事故現場圖所示，本件車禍肇事
      後現場所遺留之刮地痕及血跡分布之位置以觀，被告己○○係在外側車道行駛，並無違反規定之情事，被告戊○主
      張被告己○○未靠右行駛，亦有疏失等語，應屬無據，應
      不足採。
  ８、是綜上所述，被告二人罪証已明確，所辯均屬卸責之詞，
      均不足採，其二人上開犯行，洵堪認定。
三、按行為後法律雖有修正，但其內容僅係形式上做文字之修正
    ，或僅係將法理明文化，或僅係易動法條項次時，因未涉及
    犯罪構成要件或處罰內容之變更，自非屬法律之變更，而無
    依刑法第二條第一項之規定予以比較新舊法之必要，惟修正
    後之內容如客觀上已涉及犯罪構成要件或處罰內容等實質上
    變更時，即屬法律之變更，而應依刑法第二條第一項之規定
    比較新舊法。至比較結果，如修正後之內容，依行為人所犯
    個案具體主觀上比較結果，認並無有利之情形時，依刑法第
    二條第一項前段之規定，即應適用舊法即行為時法，如有利
    於行為人時，則應依刑法第二條第一項後段之規定，適用新
    法即裁判時法，足見應否適用刑法第二條第一項之規定比較
    新舊法，應取決於修正後法條之實質內容，於客觀上是否已
    有變更為依據，而非取決於是否有利於行為人，至於究竟應
    適用行為時法或裁判時法，始應就行為人所犯個案做具體主
    觀上之比較以判斷新法是否有利於行為人，如新法有利於行
    為人，則應適用新法即裁判時法，如新法並無有利於行為人
    之情形時，則應適用舊法即行為時法。查被告行為後，於民
    國九十四年二月二日修正公布之刑法第三十三條第五款、第
    四十一條第一項、第六十二條、第六十七條及第六十八條等
    條文，已於民國九十五年七月一日施行，其中：、第三十
    三條第五款已由原先之「罰金：一元以上」，修正為「罰金
    ：新台幣一千元以上，以百元計算之」；另刑法施行法亦於
    民國九十五年六月十四日增訂第一之一條「中華民國九十四
    年一月七日刑法修正施行後，刑法分則編所定罰金之貨幣單
    位為新臺幣。九十四年一月七日刑法修正時，刑法分則編未
    修正之條文定有罰金者，自九十四年一月七日刑法修正施行
    後，就其所定數額提高為三十倍。但七十二年六月二十六日
    至九十四年一月七日新增或修正之條文，就其所定數額提高
    為三倍」之規定，並自民國九十五年七月一日起施行，其中
    新增訂之刑法施行法第一之一條之規定，僅係將刑法分則所
    定罰金刑之貨幣單位換算為新台幣而已，固無新舊法之比較
    問題，惟修正後刑法第三十三條第五款之規定則已變更法定
    刑罰金刑最低刑度為新台幣一千元。、第四十一條第一項
    已由原先之「犯最重本刑為五年以下有期徒刑以下之刑之罪
    ，而受六個月以下有期徒刑或拘役之宣告，因身體、教育、
    職業、家庭之關係或其他正當事由，執行顯有困難者，得以
    一元以上三元以下折算一日，易科罰金。但確因不執行所宣
    告之刑，難收矯正之效，或難以維持法秩序者，不在此限」
    之規定，修正為「犯最重本刑為五年以下有期徒刑以下之刑
    之罪，而受六個月以下有期徒刑或拘役之宣告者，得以新臺
    幣一千元、二千元或三千元折算一日，易科罰金。但確因不
    執行所宣告之刑，難收矯正之效，或難以維持法秩序者，不
    在此限」，另罰金罰鍰提高標準條例第二條亦於民國九十五
    年四月二十八日配合修正，將原先之「依刑法第四十一條易
    科罰金或第四十二條第二項易服勞役者，均就其原定數額提
    高為一百倍折算一日；法律所定罰金數額未依本條例提高倍
    數，或其處罰法條無罰金刑之規定者，亦同」之規定，予以
    修正刪除，並自民國九十五年七月一日起施行，足見修正後
    易科罰金之折算標準，業已變更。、第六十二條已由原先
    之「對於未發覺之罪自首而受裁判者，減輕其刑。但有特別
    規定者，依其規定」之規定，修正為「對於未發覺之罪自首
    而受裁判者，得減輕其刑。但有特別規定者，依其規定」，
    足見自首已由「應」減輕其刑修正為「得」減輕其刑。、
    第六十七條、第六十八條亦由原先之「有期徒刑加減者，其
    最高度及最低度同加減之」、「拘役或罰金加減者，僅加減
    其最高度」之規定，修正為「有期徒刑或罰金加減者，其最
    高度及最低度同加減之」、「拘役加減者，僅加減其最高度
    」，足見罰金刑部分已由僅加減其「最高度」修正為「最高
    度及最低度」同加減之。是依上開規定，被告行為後刑法第
    三十三條第五款、第四十一條第一項、第六十二條、第六十
    七條及第六十八條等條文之內容，於客觀上均已發生實質上
    之變更，揆諸前開說明，自應依新修正刑法第二條第一項之
    規定予以比較適用。茲審酌修正後刑法第三十三條第五款之
    規定無異提高法定刑罰金刑之最低刑度；另易科罰金之折算
    標準，舊法係以銀元三百元即新台幣九百元、或銀元二百元
    即新台幣六百元、或銀元一百元即新台幣三百元折算一日，
    而新法易科罰金之折算標準則係以新台幣三千元、或二千元
    、或一千元折算一日；另自首減輕其刑之規定，舊法係「應
    」減輕其刑，新法則係「得」減輕其刑；至修正後刑法第六
    十七條及第六十八條之規定，則係將罰金刑之最低度修正為
    應加減之，足見修正後刑法第三十三條第五款、第四十一條
    第一項及第六十二條之規定，均無有利於被告之情形。是綜
    合比較新舊法結果，以舊法較有利於被告，依民國九十五年
    七月一日施行之刑法第二條第一項前段之規定，自應適用行
    為時法即民國九十五年七月一日修正施行前刑法第四十一條
    第一項、第六十二條、第三十三條第五款、第六十七條、第
    六十八條及罰金罰鍰提高標準條例第二條。又本件既應適用
    民國九十五年七月一日施行前刑法之規定，基於新舊法不得
    割裂適用之原則，本件亦有罰金罰鍰提高標準條例第一條之
    規定之適用，而無新增訂刑法施行法第一之一條之規定之適
    用，合先敘明。
四、核被告己○○、戊○二人所為均係犯刑法第二百八十四條第
    一項前段之過失傷害罪。又被告己○○於肇事後，在未被有
    偵查犯罪職權之機關或公務員知悉前，於警方前往醫院處理
    時，當場承認其為駕駛人乙節，有雲林縣警察局斗南分局道
    路交通事故肇事人自首情形紀錄表一紙在卷可稽（附於警詢
    卷第十六頁），是被告己○○係自首，且接受裁判，應依刑
    法第六十二條前段之規定減輕其刑。另被告戊○係於民國八
    年九月十五日出生等情，有其年籍資料在卷可稽，是被告戊○於行為時乃滿八十歲之人，爰依刑法第十八條第三項之規
    定，減輕其刑。
五、原審適用民國九十五年七月一日修正施行之刑法第二條第一
    項前段、第十八條第三項，民國九十五年七月一日修正施行
    前刑法第二百八十四條第一項前段、第六十二條前段、第四
    十一條第一項，修正前罰金罰鍰提高標準條例第一條（漏引
    ）、第二條（贅引刑法施行法第一之一條及現行法規所定貨
    幣單位折算新臺幣條例第二條）之規定，審酌被告己○○應
    就本件車禍之發生負主要之過失責任，被告戊○應負次要之
    過失責任，二人至今仍未與對方達成和解，雙方因此次車禍
    所受之傷勢，被告己○○、戊○目前均無業，二人犯罪後否
    認犯罪等一切情狀，分別量處被告己○○有期徒刑四月，被
    告戊○拘役三十日，並均諭知易科罰金之折算標準，認事用
    法，經核並無不合，量刑亦稱妥適，檢察官上訴意旨依被害
    人之請求認原審就被告己○○部分量刑過輕，就被告戊○部
    分認被告戊○係在路旁行走，被害人己○○應負主要之肇事
    責任，均與事實不符，另被告二人上訴意旨則否認犯罪，因
    而指摘原判決不當，均非有理，均應予駁回。
據上論斷，應依刑事訴訟法第三百六十八條判決如主文。
本案經檢察官張太龍到庭執行職務
中　　華　　民　　國　　96　　年　　7 　　月　　9 　　日
            台灣高等法院台南分院刑事第四庭
                        審判長法  官  吳 志 誠
                              法  官  陳 珍 如
                              法  官  羅 心 芳
以上正本證明與原本無異。
不得上訴。
　　　　　　　　　　　　　　　書記官  周 美 莉
中　　華　　民　　國　　96　　年　　7 　　月　　9 　　日
本判決論罪科刑法條：
中華民國刑法第284條第1項
（過失傷害罪）
因過失傷害人者，處 6 月以下有期徒刑、拘役或 5 百元以下罰
金，致重傷者，處1年以下有期徒刑、拘役或5百元以下罰金。
